【裁判字號】    97,訴,1096
【裁判日期】    970822
【裁判案由】    毒品危害防制條例
【裁判全文】
臺灣基隆地方法院刑事判決              97年度訴字第1096號
公  訴  人  臺灣基隆地方法院檢察署檢察官
被      告  乙○○
上列被告因違反毒品危害防制條例案件，經檢察官提起公訴（97
年度撤緩毒偵字第19、20、21、22號、97年度毒偵字第407 、13
28號），被告並為有罪陳述，本院合議庭乃裁定由受命法官獨任
以簡式審判程序進行審理，並判決如下：
    主  文
乙○○施用第一級毒品，累犯，處有期徒刑捌月；又施用第一級
毒品，處有期徒刑柒月；又施用第一級毒品，累犯，處有期徒刑
捌月；又施用第一級毒品，累犯，處有期徒刑捌月；又施用第一
級毒品，累犯，處有期徒刑捌月；又施用第一級毒品，累犯，處
有期徒刑捌月。應執行有期徒刑年。
    事  實
一、前案紀錄：
  (一)乙○○前因初犯施用毒品案件，經觀察、勒戒後，認無繼續
    施用毒品之傾向，於民國88年1 月26日經釋放出所，並由臺
    灣基隆地方法院檢察署檢察官於88年1 月25日，以88年度偵
    字第352 號為不起訴處分確定。
  (二)又二犯施用毒品案件，經觀察、勒戒後，認無繼續施用毒品
    之傾向，於88年2 月12日經釋放出所，並由臺灣基隆地方法
    院檢察署檢察官於88年2 月11日，以88年度偵字第990 號為
    不起訴處分確定。
  (三)繼而復分別因(甲)三犯施用毒品案件，經法院裁定強制戒治（
    俟89年8 月10日始因停止戒治並付保護管束而經釋放出所；
    惟其管束期間猶未屆滿，乙○○旋又再犯施用毒品案件如後
    開(乙)之所示，其停止戒治處分遂經撤銷，於89年12月25日再
    度入所執行戒治，迨90年6 月17日始因完成毒癮戒斷療程而
    經釋放出所），並由臺灣基隆地方法院檢察署檢察官聲請以
    簡易判決處刑，經本院於89年2 月23日，以89年度基簡字第
    184 號判決有期徒刑六月確定；(乙)四犯施用毒品案件（其強
    制戒治則與三犯施用毒品案件之戒治處分合併執行），由臺
    灣基隆地方法院檢察署檢察官提起公訴，經本院於90年4 月
    18日，以90年度易字第196 號判決有期徒刑八月確定。所犯
    (甲)(乙)二案，則經合併計算執行期間，90年6 月17日發監執行
    、91年7 月29日執行完畢。
  (四)其後，又分別因(丙)於前揭(三)(甲)所述之強制戒治執行完畢而經
    釋放出所以後之五年以內，再犯施用毒品案件（五犯施用毒
    品案件；施用毒品時間：自93年11月初某日起，至94年6 月
    18日止），由臺灣基隆地方法院檢察署檢察官提起公訴，經
    本院於94年8 月12日，以94年度訴字第475 號判決有期徒刑
    九月確定；(丁)六犯施用毒品案件（施用毒品時間：或於94年
    6 月9 日之前後數日，或自94年8 月13日起，至94年11月1
    日止），由臺灣基隆地方法院檢察署檢察官提起公訴，經本
    院於95年1 月5 日，以94年度訴字第1097號判決有期徒刑八
    月、三月，應執行有期徒刑十月確定；(戊)違反商業會計法案
    件，經臺灣臺北地方法院於95年5 月12日，以95年度訴字第
    527 號判決有期徒刑五月確定。所犯(丙)(戊)二案，則經合併定
    刑為有期徒刑一年（臺灣臺北地方法院95年度聲字第1802號
    裁定），再與所犯(丁)案合併計算執行期間，94年11月30日發
    監執行、96年5 月10日假釋出監，96年8 月30日假釋期滿未
    經撤銷，其未執行之刑，以已執行論。
二、本案事實：
    乙○○猶不思戒除毒癮，復基於施用第一級毒品海洛因之個
    別犯意，分別於下列時、地，藉由下述方式，先、後6 次施
    用第一級毒品海洛因，乃為警依法查獲各如下述：
  (一)於96年6 月6 日中午12時，在基隆市火車站公共廁所內，將
    稀釋後之海洛因置入注射針筒再持以施打血管，藉以施用第
    一級毒品海洛因。乃經臺灣基隆地方法院檢察署觀護人室於
    同日下午3 時20分通知到場採尿送驗，結果呈嗎啡（海洛因
    代謝後尿液檢出成份）陽性反應。
  (二)於96年7 月31日上午10時，在基隆市火車站公共廁所內，將
    稀釋後之海洛因置入注射針筒再持以施打血管，藉以施用第
    一級毒品海洛因。乃為警於同日下午3 時，在基隆市○○區
    ○○街附近盤檢查獲，經採其尿液送驗，結果呈嗎啡陽性反
    應。
  (三)於96年9 月5 日上午9 時，在基隆市火車站公共廁所內，將
    稀釋後之海洛因置入注射針筒再持以施打血管，藉以施用第
    一級毒品海洛因。乃為警於同日下午2 時50分，在基隆市○
    ○路268 號附近盤檢查獲，經採其尿液送驗，結果呈嗎啡陽
    性反應。
  (四)於96年10月3 日中午12時，在基隆市火車站公共廁所內，將
    稀釋後之海洛因置入注射針筒再持以施打血管，藉以施用第
    一級毒品海洛因。乃為警於同日下午4 時通知到場採尿送驗
    ，結果呈嗎啡陽性反應。
  (五)於97年1 月6 日中午12時，在基隆市火車站公共廁所內，將
    稀釋後之海洛因置入注射針筒再持以施打血管，藉以施用第
    一級毒品海洛因。乃為警於97年1 月7 日晚間10時通知到場
    採尿送驗，結果呈嗎啡陽性反應。
  (六)於97年3 月19日中午12時，在基隆市火車站公共廁所內，將
    稀釋後之海洛因置入注射針筒再持以施打血管，藉以施用第
    一級毒品海洛因。乃為警於97年3 月20日下午3 時，在基隆
    市○○路與信三路之交會路口盤檢查獲，經採其尿液送驗，
    結果呈嗎啡陽性反應。
三、案經臺灣基隆地方法院檢察署觀護人室報告暨基隆市警察局
    刑警大隊、基隆市警察局第二分局、第四分局移送臺灣基隆
    地方法院檢察署檢察官偵查起訴。
    理  由
壹、程序事項
    本案被告乙○○所犯者非為死刑、無期徒刑、最輕本刑為三
    年以上有期徒刑之罪或高等法院管轄之第一審案件，其於準
    備程序進行中，先就被訴事實為有罪之陳述，經告知其簡式
    審判程序之旨，並聽取公訴人、被告之意見後，本院業已依
    刑事訴訟法第二百七十三條之一第一項規定，裁定由受命法
    官獨任以簡式審判程序進行本案之審理。
貳、實體事項
一、前揭事實業據被告乙○○於本院審理時坦承在卷，且被告如
    本判決事實欄二(一)所載之前、後6 次採集之尿液檢體，經分
    別送請臺灣檢驗科技股份有限公司、臺灣尖端先進生技醫藥
    股份有限公司以氣相層析質譜儀法為確認檢驗之結果，均呈
    嗎啡（海洛因代謝後尿液檢出成份）陽性反應。此亦分別有
    臺灣檢驗科技股份有限公司96年6 月22日CH/2007/60489 、
    96年9 月26日CH/2007/90454 、96年10月23日CH/2007/A079
    7 、97年1 月28日CH/2008/10444 濫用藥物檢驗報告各1 份
    、臺灣尖端先進生技醫藥股份有限公司96年8 月10日、97年
    3 月28日濫用藥物檢驗報告各1 份，暨足與上開檢驗報告相
    對應之尿液檢體對照表各1 件在卷可憑；參之以酵素免疫分
    析或薄層定性分析等方式為初步篩檢者，檢驗結果雖有相當
    程度偽陽性之可能，然以氣（液）相層析、質譜分析之儀器
    為交叉確認者，檢驗結果出現偽陽性之機率則極低，因而具
    有公信力，核足為對涉嫌人不利之認定；尤以「毒品施用後
    於尿液、血液中可檢出之最大時限，與施用劑量、施用頻率
    、施用方式、施用者飲水量之多寡、個人體質、代謝情況、
    檢體收集時間點及所用檢測方法之靈敏度等因素有關，因個
    案而異。依據Clarke's Isolation Identification of Dru
    gs第二版記載，血液中藥物之半衰期（濃度減半所需時間）
    分別為古柯鹼0.7-1.5 小時、海洛因3 分鐘（其代謝物為嗎
    啡2-3 小時）、嗎啡2-3 小時、大麻20-36 小時、安非他命
    12小時（當尿液偏酸性時，為4-8 小時）、甲基安非他命9
    小時、Ketamine 2-4小時，而MDMA約8.49小時。一般於尿液
    中可檢出之最大時限，古柯鹼為施用後1-4 天、海洛因2-4
    天、嗎啡2-4 天、大麻1-10天、安非他命1-4 天、甲基安非
    他命1-5 天、MDMA1-4 天、MDA 1-4 天、Ketamine2-4 天。
    」此復曾經行政院衛生署藥物食品檢驗局以92年7 月23日管
    檢字第0920005609號函釋在案。勾稽以觀，足見被告於本院
    審理時之任意性自白，與事實相符，堪可採信。再者，被告
    查有如本判決事實欄一所載施用毒品之前案紀錄。觀諸卷附
    臺灣高等法院被告前案紀錄表、不起訴處分書、刑事判決內
    容即明。從而，本案事證明確，被告於初犯施用毒品案件之
    五年以內，再犯施用毒品之犯行，堪可認定，應依法論科。
二、論罪科刑：
  (一)查海洛因、安非他命類分別係毒品危害防制條例所列管之第
    一級、第二級毒品，此為該條例第二條第二項第一款、第二
    款所明定。按犯毒品危害防制條例第十條之罪（施用毒品罪
    ）者，檢察官應聲請法院裁定，令被告入勒戒處所觀察、勒
    戒，經勒戒處所陳報，認受觀察、勒戒人無繼續施用毒品傾
    向者，應即釋放，並為不起訴之處分；認有繼續施用毒品傾
    向者，即應聲請法院裁定令入戒治處所強制戒治，俟強制戒
    治期滿釋放，再為不起訴之處分。惟依上揭規定觀察勒戒或
    強制戒治執行完畢釋放後，五年內再犯毒品危害防制條例第
    十條之罪（施用毒品罪）者，檢察官即應依法追訴，毒品危
    害防制條例第二十條第一項、第二項、第二十三條第二項分
    別定有明文。
  (二)核被告於初犯施用毒品案件以後之五年以內，先、後於96年
    6 月6 日中午12時、96年7 月31日上午10時、96年9 月5 日
    上午9 時、96年10月3 日中午12時、97年1 月6 日中午12時
    、97年3 月19日中午12時，再犯施用第一級毒品海洛因之行
    為，均係犯毒品危害防制條例第十條第一項之施用第一級毒
    品罪。被告施用毒品前、後持有第一級毒品海洛因之低度行
    為，各應為其施用第一級毒品之高度行為所吸收，均不另論
    罪。
  (三)查起訴書雖誤繕被告施用毒品之時間、地點，然此業據蒞庭
    檢察官於未變動其社會基本事實同一性之前提下，當庭更正
    如本判決事實欄之所載，此有本院審判筆錄在卷可稽；核此
    更正範圍，亦無礙於原起訴所特定之事實。本於檢察一體之
    原則，本院當以蒞庭檢察官所到庭更正者，為起訴所指之犯
    罪時、地。
  (四)被告所犯上開六罪，犯意各別，行為互殊，應予分論併罰。
  (五)被告查有如本判決事實欄一(三)(四)所載之犯罪科刑及其刑之執
    行情形，此有臺灣高等法院被告前案紀錄表附卷足考。乃或
    於前案即本判決事實欄一(三)所載之有期徒刑執行完畢後，五
    年以內，故意再犯如本判決事實欄二(一)所載之最重本刑有期
    徒刑以上之罪；或於前案即本判決事實欄一(四)所載之有期徒
    刑執行完畢後，五年以內，故意再犯如本判決事實欄二(三)(四)
    (五)(六)所載之最重本刑有期徒刑以上之罪，為累犯，應依刑法
    第四十七條第一項規定，就所犯如本判決事實欄二(一)(三)(四)(五)
    (六)所示各罪分別加重其刑。
  (六)本院審酌被告犯罪之動機、吸食頻率、曾有施用毒品之前科
    仍不知戒除，惟慮及其犯後坦承犯行、所犯乃戕害自己身心
    健康，尚未危及他人等一切情狀，分別量處如主文所示之刑
    ，併定其應執行之刑。末以，犯罪在96年4 月24日以前，且
    所犯復非「中華民國九十六年罪犯減刑條例第三條第一項所
    列各罪且經宣告死刑、無期徒刑或逾有期徒刑一年六月之刑
    」者，方得適用中華民國九十六年罪犯減刑條例第二條第一
    項第三款減其刑期或金額二分之一。茲就本案而論，被告實
    行犯罪之時間，既係96年6 月6 日、96年7 月31日、96年9
    月5 日、96年10月3 日、97年1 月6 日、97年3 月19日（詳
    如前述），則其當與旨揭減刑要件不符，而無從邀此減刑之
    寬典。從而，本案尚不在應適用中華民國九十六年罪犯減刑
    條例第二條第一項第三款規定予以減刑之列，併此指明。
據上論斷，應依刑事訴訟法第二百七十三條之一第一項、第二百
九十九條第一項前段，毒品危害防制條例第二十三條第二項、第
十條第一項，刑法第十一條前段、第四十七條第一項、第五十一
條第五款，判決如主文。
本案經檢察官甲○○到庭執行職務。
中    華    民    國    97    年    8     月    22    日
                  刑事第四庭法  官  王慧惠
以上正本證明與原本無異。
如不服本判決應於收受本判決後10日內向本院提出上訴書狀，其
未敘述上訴理由者，並得於提起上訴後10日內向本院補提理由書
狀（均須按他造當事人之人數附繕本）「切勿逕送上級法院」。
中    華    民    國    97    年    8     月    22    日
                            書記官  王一芳
附錄論罪法條：
毒品危害防制條例第10條第1 項
施用第一級毒品者，處6 月以上5 年以下有期徒刑。


司法院資訊處製作；財團法人民間司法改革基金會備份。
